【裁判字號】    97,交聲,103
【裁判日期】    970215
【裁判案由】    聲明異議
【裁判全文】
臺灣高雄地方法院交通事件裁定         97年度交聲字第103號
原處分機關  高雄市政府交通局
法定代理人  王國材
異  議  人
即受處分人  乙○○
上列異議人因違反道路交通管理處罰條例案件，對於高雄市政府
交通局民國96年12月25日所為之處分（原處分案號：高市交裁字
第裁32-ZEA069433號）聲明異議，本院裁定如下：
    主  文
原處分撤銷。
乙○○汽車駕駛人行駛於高速公路，未依規定變換車道，處罰鍰
新臺幣參仟元，並記違規點數壹點。
    理  由
一、異議意旨略以：異議人即受處分人乙○○（下稱異議人）於
    民國96年10月23日8 時7 分許，駕駛車牌號碼2001-LN 號自
    用小客車，行經高速公路國道一號北上363 公里處，因未依
    規定變換車道，遂為內政部警政署國道公路警察局第五警察
    隊岡山分隊以公警局交字第ZEA069433 號舉發違反道路交通
    管理事件通知單逕行舉發，嗣經原處分機關依道路交通管理
    處罰條例第33條第1 項第4 款規定，以高市府交裁字第裁32
    -ZEA069433號裁決裁處異議人罰鍰新臺幣（下同）3 千元。
    惟本件舉發員警偏離國道而在屬於高雄市轄區之高架橋上偷
    拍民眾之交通違規，違反誠信原則，則採證照片依「毒樹果
    實」理論，不得作為證據；又本件舉發員警如非經合法編排
    勤務，則其執行勤務違反警察職權行使法，依行政程序法本
    件舉發則無依據；另國道一號北上363 公里交岔路口處於上
    下班時間，車水馬龍，駕駛人須注意前後左右動態，無法看
    到路面標線是實線或虛線，原處分機關不查，而為裁決，為
    此聲明異議，請求撤銷原處分等語。
二、按「駕駛人駕駛車輛或行人在道路上，應遵守道路交通標誌
    、標線、號誌之指示、警告、禁制規定，並服從執行交通勤
    務之警察或依法令執行指揮交通及交通稽查任務人員之指揮
    。前項道路交通標誌、標線、號誌之指示、警告、禁制規定
    、樣式、標示方式、設置基準及設置地點等事項之規則，由
    交通部會同內政部定之。」、「雙白實線設於路段中，用以
    分隔同向車道，並禁止變換車道」、「汽車駛離高速公路主
    線道擬進入交流道、服務區、休息站時，應先駛入外側車道
    ，再循減速車道逐漸降低速率行駛之」道路交通管理處罰條
    例第4 條、道路交通標誌標線號誌設置規則第149 條及高速
    公路交通管制規則第18條定有明文。又按「汽車行駛於高速
    公路、快速公路或設站管制之道路，不遵使用限制、禁止、
    行車管制及管理事項之管制規則而有下列行為者，處汽車駕
    駛人新臺幣3 千元以上6 千元以下罰鍰：…四、未依規定變
    換車道。」、「汽車駕駛人有左列各款所列條款之一者，除
    依原條款處罰鍰外，並予記點：一、有第33條…情形之一者
    ，各記違規點數1 點。」道路交通管理處罰條例第33條第1
    項第4 款、第63條第1 項第1 款亦有明文。是以汽車行駛於
    高速公路，未遵守禁止變換車道標線（雙白實線）之指示，
    而變換車道，自應依道路交通管理處罰條例第33條第1 項第
    4 款、第63條第1 項第1 款之規定處罰。
三、經查：
  (一)異議人於96年10月23日8 時7 分許，駕駛車牌號碼2001- LN
    號自用小客車，行經國道一號北上363 公里處，跨越雙邊禁
    止變換車道標線（雙白實線），而變換車道之事實，為其所
    不否認，且經證人甲○○到庭結證稱：我們在國道一號高速
    公路北上365.1 公里就有樹立標誌，外二車道為「出口專用
    車道」，每一公里都有樹立一個「出口專用車道」標誌，異
    議人應該是要下左營、仁武交流道，如果該車要下左營或仁
    武交流道就要循序漸進走外車道，依照道路標誌標線規則，
    劃有雙白實線就不能變換車道，異議人的車子跨越雙白實線
    ，就屬交通違規等語，並有違規相片3 紙可參，則本件異議
    人於行駛高速公路未遵標線之指示，任意變換車道，自屬違
    反道路交通管理處罰條例第33條第1 項之規定甚明。
  (二)異議人雖以前揭情詞置辯，惟查：本件異議人違規地點為國
    道一號北上363 公里處，衡量當時車流量大，車速高，其車
    流、路況，尚屬不宜派警即時攔停製單舉發，且較之攔停舉
    發，以科學儀器（即拍照）取得違規證據資料，可避免交通
    阻塞，或行車發生危險，更可避免舉證之困難，而足資認定
    違規事實免生有無違規之爭執，依前開說明，本件舉發單位
    員警以拍照方式逕行舉發本件違規，尚屬必要。而證人甲○
    ○亦到庭結證稱：96年10月23日6 時至10時，我的勤務分配
    是要取締高速公路上違規事件，我穿著制服，佩帶槍枝，在
    位於高雄市焚化爐附近的高架橋上往高速公路方向照相取締
    交通違規事件，因異議人違規行為是在高速公路上，我得依
    法舉發等語，並提出內政部警政署國道公路警察局第五警察
    隊岡山分隊勤務分配表1 紙在卷可稽，則難認本件交通違規
    舉發有何違法情事。另舉發員警所處之位置居高臨下，固有
    不易令駕駛人發現之情形，然依前述道路交通管理處罰條例
    第4 條第1 項之規定，駕駛人應遵守道路上之標誌、標線之
    警告、禁制、指示等，此在無人現場指揮交通，用路人仍須
    遵守標線、標誌，至為明確。而異議人違規處之標線（雙白
    實線）清晰，已足令異議人遵循標線指示，並無誤認之虞，
    是以本件是否經員警立於顯著地位舉發，無礙於異議人違規
    之事實，否則豈非謂員警未在現場指揮交通，用路人即得不
    遵守標線之指示，而無須受罰？是以本院認以此方式舉發違
    規，其手段及目的間並未逾行政法上之比例原則，受處分人
    徒以拍照舉發不當，求予撤銷原處分，自非可採。
四、綜上所述，本件異議人前揭交通違規事實至堪認定，原處分
    機關審酌上開違規情節而為前開裁決，固非無見。惟按，汽
    車駕駛人有道路交通管理處罰條例第33條第1 項所定違規事
    實者，除依原條款處罰鍰外，並予記違規點數1 點，業如前
    述，然原處分機關所為裁決僅依道路交通管理處罰條例第33
    條第1 項第4 款規定裁處罰鍰3 千元，漏未依同條例第63條
    第1 項第1 款規定併予裁處異議人記違規點數1 點，於法容
    有未合，自應由本院撤銷原處分，改依道路交通管理處罰條
    例第33條第1 項、第63條第1 項第1 款規定，裁處異議人罰
    鍰3 千元、並記違規點數1 點，以資適法。
五、據上論斷，應依道路交通案件處理辦法第20條，裁定如主文
    。
中    華    民    國    97    年    2    月    15     日
                  交通法庭    法  官  王淑惠
以上正本證明與原本無異。
如不服本裁定，應於收受送達後5 日內向本院提出抗告狀。
中    華    民    國    97    年    2    月    15     日
                              書記官  郭素蓉


司法院資訊處製作；財團法人民間司法改革基金會備份。
